【裁判字號】    97,訴,1798
【裁判日期】    980123
【裁判案由】    違反毒品危害防制條例
【裁判全文】
臺灣屏東地方法院刑事判決              97年度訴字第1798號
公  訴  人  臺灣屏東地方法院檢察署檢察官
被      告  甲○○
上列被告因違反毒品危害防制條例案件，經檢察官提起公訴（97
年度毒偵字第2323號），本院裁定改依簡式審判程序審理，判決
如下：
    主  文
甲○○施用第一級毒品，累犯，處有期徒刑壹年貳月，扣案注射
針筒壹支沒收銷燬之。
    事  實  及  理  由
一、事實：
    (一)甲○○曾於民國87年間，因施用毒品案件，經臺灣高雄地
      方法院裁定送觀察勒戒後，因認無繼續施用傾向，於87年
      9 月23日釋放，並經臺灣高雄地方法院檢察署檢察官以87
      年度偵字第21117 號為不起訴處分確定。88年間，其又因
      施用毒品案件，經本院裁定送觀察勒戒後，因認無繼續施
      用傾向，於88年7 月9 日釋放，並經臺灣屏東地方法院檢
      察署檢察官以88年度偵字第2278號為不起訴處分確定。惟
      於89年間，其又因施用毒品案件，為同署檢察官聲請本院
      裁定送強制戒治獲准，並另向本院提起公訴，其受強制戒
      治部分，於89年10月20日停止戒治釋放，所餘期間付保護
      管束，迄90年6 月8 日期滿未經撤銷停止戒治而執行完畢
      ；其受起訴部分，則由本院以89年度易字第547 號判決判
      處有期徒刑7 月確定（於91年1 月26日縮刑期滿執行完畢
      ）。92年間，其復因施用毒品案件，為臺灣高雄地方法院
      檢察署檢察官聲請臺灣高雄地方法院裁定送強制戒治獲准
      ，並另向該院提起公訴，其受強制戒治部分，於92年9 月
      8 日停止戒治出所，所餘期間付保護管束，嗣於93年1 月
      9 日因法律修正而報結；其受起訴部分，則由該院以92年
      度簡字第1102號判決判處有期徒刑6 月確定（於93年2 月
      4 日因徒刑易科罰金而執行完畢）。94年間，其又因竊盜
      及施用毒品案件，經本院分別以95年度簡上緝字第3 號判
      決判處有期徒刑1 年確定，及以95年度易緝字第13號判決
      判處有期徒刑8 月確定。上開2 判決所處之刑，再經本院
      以96年度聲減字第46號裁定減刑，並定應執行有期徒刑9
      月確定，迄96年7 月16日縮刑期滿執行完畢出監。
    (二)詎甲○○不知悔改，復基於施用第一級毒品之犯意，於97
      年10月25日20時許，在屏東縣恆春鎮○○路5 號之3 住處
      房間內，以針筒注射之方式，施用第一級毒品海洛因1 次
      。嗣於97年10月30日13時30分許，為警持搜索票至其上開
      住處執行搜索，並扣得其所有、業已使用而含有上開毒品
      成分之注射針筒1 支而查獲。
二、證據：本件證據除引用起訴書證據清單欄記載之證據（如附
    件）外，並增加引用被告於本院審理中之自白為證據。
三、按海洛因為第一級毒品，毒品危害防制條例第2 條第2 項第
    1 款定有明文。次按，修正毒品危害防制條例就施用毒品者
    ，只於「初犯」及「五年後再犯」2 種情形有其追訴條件之
    限制，即須於初犯經觀察勒戒或強制戒治釋放後，5 年內均
    無施用毒品之行為，始能認其前所實施之觀察勒戒或強制戒
    治已足遮斷毒癮，而得於5 年後再犯時，再適用初犯之規定
    ，重行觀察勒戒程序。倘5 年內已經再犯，被依法追訴處罰
    ，縱其第3 次（或第3 次以上）施用毒品之時間在初犯釋放
    5 年以後，即與「5 年後再犯」之情形有別，且因已於「5
    年內再犯」，顯見其再犯率甚高，原實施觀察勒戒或強制戒
    治，已無法收其實效，而無5 年遮斷效之存在，自無再經觀
    察勒戒及強制戒治之必要，得逕行追訴處罰（最高法院97年
    度第5 次刑事庭會議決議參照）。質言之，依現行規定，被
    告如曾於「初犯」後5 年內第二度施用毒品，則不論第2 次
    被查獲時係受保安處分或刑罰，亦不論第3 次施用時間距離
    前兩次施用時間多久，其第3 次施用毒品被查獲時，均應一
    律追訴處罰。
四、經查，本件被告前於87年間，因施用毒品，初次受觀察勒戒
    執行完畢釋放，旋於88年間第2 次施用毒品，並經本院裁定
    受觀察勒戒，而於88年7 月9 日執行完畢。本件被告既非初
    犯，且之前曾於5 年內兩度施用毒品，故其後已再無5 年遮
    斷效之存在，是核其施用海洛因毒品之行為，係犯毒品危害
    防制條例第10條第1 項之施用第一級毒品罪，其持有海洛因
    毒品之行為為施用該毒品之犯行所吸收，不另論罪。被告前
    有如犯罪事實欄(一)所示之科刑及執行情形，有臺灣高等法院
    被告前案紀錄表附卷足憑，其於刑之執行完畢後5 年內，故
    意再犯本件有期徒刑之罪，為累犯，應依法加重其刑。爰審
    酌被告之智識程度，曾有竊盜、違反麻醉藥品管理條例、過
    失傷害及多次施用毒品之犯罪前科，素行不端，本件施用毒
    品之動機，前經施用毒品受觀察勒戒、強制戒治及徒刑之執
    行後，仍無視毒品對身心之危害而再度施用，毒癮非淺，惟
    於偵、審程序中均坦承犯行，態度尚稱良好等一切情狀，量
    處如主文所示之刑，以資懲儆。扣案注射針筒1 支，為被告
    用以施用海洛因毒品之工具，業據其供明，且經警方以台灣
    尖端先進生技醫藥公司製造之毒品檢驗試劑檢驗結果，該注
    射針筒果呈海洛因及嗎啡陽性反應，有屏東縣警察局涉嫌違
    反毒品危害防制條例毒品初步檢驗報告表1 紙在卷供憑，足
    徵該針筒已黏沾海洛因毒品，難以析離，應將之視為查獲之
    海洛因毒品，依毒品危害防制條例第18條第1 項前段規定諭
    知沒收銷燬之。
據上論斷，應依刑事訴訟法第273 條之1 第1 項、第299 條第1
項前段、第310 條之2 ，毒品危害防制條例第10條第1 項、第18
條第1 項前段，刑法第11條前段、第47條第1 項，判決如主文。
中    華    民    國    98    年    1     月    23    日
                  刑事第四庭    法  官  王以齊
以上正本證明與原本無異。
如不服本判決應於收受判決後10日內向本院提出上訴書狀，並
應敘述具體理由；其未敘述上訴理由者，應於上訴期間屆滿後
20日內向本院補提理由書（均須按他造當事人之人數附繕本）
「切勿逕送上級法院」。
中    華    民    國    98    年    1     月    23    日
                                書記官  蔡進吉
附錄本判決論罪科刑法條：
毒品危害防制條例第10條第1 項
施用第一級毒品者，處6 月以上5 年以下有期徒刑。


司法院資訊處製作；財團法人民間司法改革基金會備份。
